臺灣臺中地方法院刑事判決　　　　　　　95年度易字第3657號
公　訴　人　臺灣臺中地方法院檢察署檢察官
被　　　告　黃滕瑤
　　　　　　　　　　國民
上列被告因詐欺案件，經檢察官提起公訴（九十五年度偵字第二
二一九九號），本院合議庭裁定改以簡式審判程序審理，判決如
下：
    主  文
黃滕瑤幫助意圖為自己不法之所有，以不正方法由自動付款設備
取得他人之物，處有期徒刑月，如易科罰金，以新臺幣壹仟元
折算壹日。
    犯罪事實
一、黃滕瑤明知金融機構帳戶之存摺及提款卡係供自己使用之重
    要理財工具，關係個人財產、信用之表徵，且可預見存摺、
    提款卡及其密碼如交予他人使用，而未加以闡明正常用途，
    極易被利用作為與財產有關之犯罪工具，使犯罪更難查緝，
    竟因缺錢花用，經由網路廣告得知可以出賣金融機構帳戶方
    式牟利，即不顧他人可能遭受財產上損害之危險，而基於縱
    若有人持其金融機構帳戶以便於遂行以不正方法利用自動付
    款設備，轉帳匯入該帳戶，以取得他人財物，亦不違背其本
    意之幫助以不正方法利用自動付款設備詐欺取財之犯意，於
    民國九十五年七月十四或十五日某時，在臺中市○村路○○
    ○路口，將其前於臺中市○○路郵局所設立之局號：○○二
    一○○之九號、帳號：一六九三六六之五號帳戶之存摺、印
    章及提款卡，以新臺幣（下同）五千元之代價出賣並交付予
    某姓名年籍不詳之成年男子，同時告知其提款卡密碼，而容
    任該成年男子使用其上開郵局帳戶遂行以不正方法利用自動
    付款設備詐欺取財之犯罪。而該不詳姓名年籍之成年男子取
    得黃滕瑤前開郵局帳戶之存摺、印章、提款卡及其密碼後，
    旋即基於意圖為自己不法所有，以不正方法利用自動付款設
    備詐欺取財之犯意，先於九十五年七月十八日某時，撥打電
    話予乙○○，向乙○○佯稱有電話費未繳，且帳戶遭作為人
    頭帳戶使用，個人資料外流，要求乙○○至金融機構申辦電
    話語音轉帳，並將黃滕瑤上開郵局帳戶設定為約定轉帳帳戶
    ，以便供其查詢乙○○之帳戶是否已被作為人頭帳戶使用云
    云，使乙○○信以為真，而陷於錯誤，依該成年男子之指示
    ，立即前往桃園縣桃園市○○路○段二號之中國國際商業銀
    行（以下簡稱中國商銀），就其設於該銀行之帳戶辦理電話
    語音轉帳，並將黃滕瑤前開郵局帳戶之帳號設定為電話語音
    轉帳約定帳號，嗣於同日，該成年男子再度來電要求乙○○
    提供其中國商銀存款帳戶帳號及電話語音轉帳密碼，乙○○
    不疑有他，遂據實以告。該成年男子旋即於同日利用該電話
    語音轉帳密碼，自行將乙○○該存款帳戶內之存款四十六萬
    元，轉帳至黃滕瑤前開郵局帳戶內，而以此不正方法，由銀
    行電話語音轉帳終端機之自動付款設備取得乙○○之財物。
    嗣乙○○發覺其前開帳戶內存款短少，始知受騙上當，報警
    而循線查獲。
二、案經乙○○訴由臺中市警察局第一分局報告臺灣臺中地方法
    院檢察署檢察官偵查起訴。
    理    由
一、訊據被告黃滕瑤對於上揭犯罪事實坦承不諱，核與證人即被
    害人乙○○於警詢及本院審理時均證述：伊於九十五年七月
    十八日，接獲一名男子撥打電話向伊佯稱有電話費未繳，且
    帳戶遭作為人頭帳戶使用，個人資料外流，要求伊至金融機
    構申辦電話語音轉帳，並將該男子所提供之被告帳戶設定為
    約定轉帳帳戶，以便供該男子查詢伊之帳戶是否已被作為人
    頭帳戶使用，待伊申請電話語音轉帳完成後，該男子又於同
    日來電詢問伊電話語音轉帳密碼，後來伊帳戶內之款項即遭
    該男子以電話語音轉帳系統轉出四十六萬元至被告帳戶內等
    語綦詳，且有被告前揭臺中民權路郵局帳戶之郵政存簿儲金
    立帳申請書、印鑑卡、客戶交易歷史清單、證人乙○○存摺
    內頁影本各一份在卷足憑，足認被告之自白與事實相符，堪
    以採信。衡諸常情，任何人均可辦理金融機構帳戶、存摺使
    用，如無正當理由，實無借用他人金融機構帳戶、存摺使用
    之理，而金融機構帳戶、存摺亦事關個人財產權益之保障，
    其專有性甚高，除非本人或與本人具親密關係者，難認有何
    理由可自由流通使用該帳戶、存摺，一般人均有妥為保管及
    防止他人任意使用之認識，縱特殊情況偶需交付他人使用，
    亦必深入瞭解用途及合理性，始予提供，且該等專有物品如
    落入不明人士手中，而未加以闡明正常用途，極易被利用為
    與財產有關之犯罪工具，此為吾人依一般生活認知所易於體
    察之常識，而有犯罪意圖者，非有正當理由，竟徵求他人提
    供帳戶，客觀上可預見其目的，係供為某筆資金之存入，後
    再行領出之用，且該筆資金之存入及提領過程係有意隱瞞其
    流程及行為人身分曝光之用意，一般人本於通常之認知能力
    均易於瞭解，尤其邇來因詐欺集團猖獗，報章媒體屢屢報導
    犯罪集團均以蒐購人頭帳戶作為其詐欺取財供被害人匯款之
    手段，政府並因而於電子或平面媒體廣為宣導防止民眾受騙
    ，被告為智慮成熟之成年人，對此自不能諉為不知。是被告
    應可預見其將前開郵局帳戶之存摺、印章、提款卡及其密碼
    提供他人使用，將幫助他人以不正方法利用自動付款設備詐
    欺取財之犯罪，但因需錢孔急，仍將其郵局帳戶存摺、印章
    、提款卡及其密碼出借予該姓名年籍不詳之成年男子，顯具
    縱有人利用其前開郵局帳戶實施以不正方法，利用自動付款
    設備詐欺取財之犯罪亦不違背其本意之幫助意思至明。從而
    本案事證已臻明確，被告犯行堪以認定，應予依法論科。
二、查該收受被告前開郵局帳戶之成年男子意圖為自己不法之所
    有，以如犯罪事實欄一、所載之詐術，使證人乙○○陷於錯
    誤，提供電話語音轉帳密碼，再由該成年男子以輸入電話語
    音轉帳密碼之不正方法，而利用銀行電話語音轉帳終端機之
    自動付款設備，將證人乙○○帳戶內之存款轉帳至被告臺中
    民權路郵局帳戶，核其所為，係觸犯刑法第三百三十九條之
    二第一項之以不正方法利用自動付款設備詐欺取財罪。被告
    提供其臺中民權路郵局帳戶予該成年男子，供該成年男子以
    不正方法利用自動付款設備詐欺取財之用，主觀上係以幫助
    之意思，參與以不正方法利用自動付款設備詐欺取財罪構成
    要件以外之行為，為幫助犯，核被告所為，係犯刑法第三十
    條第一項前段、第三百三十九條之二第一項之幫助以不正方
    法利用自動付款設備詐欺取財罪，應依同法第三十條第二項
    規定減輕其刑（檢察官原起訴法條為刑法第三十條第一項前
    段、第三百三十九條第一項之幫助詐欺取財罪，惟經蒞庭檢
    察官變更起訴法條如上）。爰審酌被告年輕力壯，不思循正
    途賺錢謀生，反因貪圖小利而提供郵局帳戶供他人非法使用
    ，使犯罪難以查緝，等同助長犯罪，行為殊屬不當，惟念被
    告於本院審理時坦承犯行，態度良好，且其並未實際參與詐
    欺取財之犯罪，可責難性較小等一切情狀，量處如主文所示
    之刑，並諭知易科罰金之折算標準，以資懲儆。
據上論斷，應依刑事訴訟法第二百七十三條之一第一項、第二百
九十九條第一項前段，刑法第三十條第一項前段、第二項、第三
百三十九條之二第一項、第四十一條第一項前段，刑法施行法第
一條之一第一項、第二項前段，判決如主文。
本案經檢察官甲○○到庭執行職務。
中　　華　　民　　國　　96　　年　　1     月　  5 　　日
                  刑事第三庭      法　官  郭妙俐
上列正本證明與原本無異。
如不服本判決，應於判決送達後十日內向本院提出上訴狀，上訴
於臺灣高等法院臺中分院（須附其所繕本）。
                                  書記官  陳玉芬
中　　華　　民　  國　　96　　年　　1　　 月　　5　 　日
附錄本案論罪科刑法條全文：
刑法第三十條
幫助他人犯罪者，為從犯。雖他人不知幫助之情者，亦同。
從犯之處罰，得按正犯之刑減輕之。
刑法第三百三十九條之二
意圖為自己或第三人不法之所有，以不正方法由自動付款設備取
得他人之物者，處三年以下有期徒刑、拘役或一萬元以下罰金。
以前項方法得財產上不法之利益或使第三人得之者，亦同。
